臺灣臺中地方法院民事裁定　　　　　　100年度事聲字第108號
聲明異議人　　曾強
法定代理人　　曾宥蓉
上當事人因本院依職權裁定確定訴訟費用額事件，對於本院司法
事務官民國100年9月26日所為之100年度司他字第58號裁定聲明
異議，本院裁定如下：
    主  文
異議駁回。
    理  由
一、聲明異議意旨略以：聲明異議人為未成年人何來償債能力？
    且訴訟救助應係勝訴判決，始需收取訴訟費用，而法律扶助
    的律師費應是國家負擔何以由人民負擔。另利息過高，律師
    費用與司法何干，爰依法異議之。
二、按當事人對於司法事務官處理事件所為之終局處分，得於處
    分送達後十日之不變期間內，以書狀向司法事務官提出異議
    。司法事務官認前項異議有理由時，應另為適當之處分；認
    異議為無理由者，應送請法院裁定之。法院認第一項之異議
    為有理由時，應為適當之裁定；認異議為無理由者，應以裁
    定駁回之。前項裁定，應敘明理由，並送達於當事人，民事
    訴訟法第240條之4定有明文。次按經准予訴訟救助者，於終
    局判決確定或訴訟不經裁判而終結後，第一審受訴法院應依
    職權以裁定確定訴訟費用額，向應負擔訴訟費用之當事人徵
    收之，民事訴訟法第114條第1項前段亦有明文。所謂「以裁
    定確定訴訟費用額」，係指法院已為訴訟費用之裁判，僅未
    確定其費用額而言，其僅在確定敗訴之當事人應負擔之訴訟
    費用數額，並非就權利存在與否為確定，其償還義務如何，
    應從命負擔訴訟費用之裁判定之。故當事人在該程序中，自
    僅得就各個費用項目是否為法律上之訴訟費用、數額之計算
    有無錯誤加以爭執。又民事訴訟法第91條第3項規定，法院
    依聲請以裁定確定之訴訟費用額，應於裁定送達翌日起，加
    給按法定利率計算之利息。依立法理由之說明，旨在「促使
    當事人早日自動償付其應賠償對造之訴訟費用」，故在當事
    人無力支出訴訟費用時，雖由國庫暫時墊付，依民事訴訟法
    第114條第1項裁定，同屬確定訴訟費用額之程序，亦應基於
    同一理由而類推適用本項之規定（臺灣高等法院暨所屬法院
    94年法律座談會民事類提案第34號問題二參照）。準此，訴
    訟救助之聲請經准許後，僅發生聲請人得暫免繳納訴訟費用
    之效力，一旦本案訴訟確定或終結後，若聲請訴訟救助之人
    仍有應負擔訴訟費用之情形，法院仍應向其徵收，並非謂聲
    請人嗣後毋庸負擔應納訴訟費用，亦無因聲請人究否為成年
    人而有所不同。
三、經查：聲明異議人前對相對人呂坤家等人提起請求損害賠償
    訴訟，經本院以98年度救字第20號裁定准許訴訟救助。前開
    本案訴訟嗣經本院98年度醫字第3號判決、臺灣高等法院臺
    中分院99年度醫上字第5號判決駁回聲明異議人之訴，復經
    最高法院100年度台上字第754號裁定駁回聲明異議人之上訴
    而告確定，第一、二、三審之訴訟費用均應由聲明異議人負
    擔等情，業有上開裁判附卷可稽。又本件訴訟費用額確定第
    一審裁判費新臺幣（下同）62,776元、第二審裁判費94,164
    元、第三審裁判費94,164元，及第三審律師酬金經最高法院
    100年度台職字第17號裁定核定為2萬元，依民事訴訟法第
    466條之3第1項規定，前開酬金亦為訴訟費用之一部。聲明
    異議人既應負擔本件全部訴訟費用，其因獲准訴訟救助而暫
    免繳納之訴訟費用271,104元（62,776＋94,164＋94,164＋
    20,000＝271,104），本院即應依民事訴訟法第114條第1項
    規定向其徵收之。本院司法事務官據此於100年9月26日裁定
    聲明異議人應負擔之訴訟費用額確定為271,104元，及自該
    裁定送達之翌日起至清償日止，按週年利率5%計算之利息，
    經核於法並無違誤。雖異議人以上開情詞置辯，然本件為確
    定訴訟費用額之事件，僅在審究求償權人所列之費用項目是
    否為訴訟費用之範圍，依上開說明，異議人拒絕繳納此部分
    之訴訟費用，自屬於法無據。至於異議人其餘主張，均非就
    本案訴訟所應負擔之各項費用項目、數額有無錯誤加以爭執
    ，揆諸前開說明，自非本件訴訟費用額之裁定得予審究者。
    從而，本件聲明異議人不服本院司法事務官於100年9月26日
    所為100年度司他字第58號處分，依前開說明，其所為聲明
    異議即無理由，應予駁回。
四、依民事訴訟法第240條之4第3項，裁定如主文。
中    華    民    國    100    年    11    月   14    日
                  民事第一庭   法  官  周玉蘭
以上正本證明與原本無異。
如不服本裁定，應於送達後10日內向本院提出抗告狀（須附繕本
），並繳納新臺幣1,000元之裁判費。
中    華    民    國    100    年    11    月    14   日
                                書記官  董美惠